臺灣高等法院臺中分院刑事判決　　　　100年度上易字第534號
上　訴　人
即　被　告　施景霖
上　訴　人
即　被　告　蘇怜嘉
上二人共同
選任辯護人　周復興　律師
上列上訴人因詐欺案件，不服臺灣臺中地方法院99年度訴字第37
13號中華民國100年1月24日第一審判決（起訴案號：臺灣臺中地
方法院檢察署99年度偵字第18358 、21135 號），提起上訴，本
院判決如下：
    主    文
上訴駁回。
    理    由
一、按依刑事訴訟法第350 條、第361 條、第362 條、第367 條
    規定，不服地方法院之第一審判決而上訴者，須提出上訴書
    狀，並應敘述具體理由，為上訴必備之程式；其所提出之書
    狀未敘述上訴理由，或僅曾以言詞陳述上訴理由者，均應於
    上訴期間屆滿後20日內補提理由書於第一審法院。第一審法
    院經形式審查，認逾期未補提上訴理由者，應定期間先命補
    正；逾期未補正者，為上訴不合法律上之程式，應以裁定駁
    回。倘已提出上訴理由，但所提非屬具體理由者，則由第二
    審法院以上訴不合法律上之程式，判決駁回。而所謂具體理
    由，必係依據卷內既有訴訟資料或提出新事證，指摘或表明
    第一審判決有何採證認事、用法或量刑等足以影響判決本旨
    之不當或違法，而構成應予撤銷之具體事由，始克當之（例
    如：依憑證據法則具體指出所採證據何以不具證據能力，或
    依憑卷證資料，明確指出所為證據證明力之判斷如何違背經
    驗、論理法則）；倘僅泛言原判決認定事實錯誤、違背法令
    、量刑失之過重或輕縱，而未依上揭意旨指出具體事由，或
    形式上雖已指出具體事由，然該事由縱使屬實，亦不足以認
    為原判決有何不當或違法者（例如：對不具有調查必要性之
    證據，法院未依聲請調查亦未說明理由，或援用證據不當，
    但除去該證據仍應為同一事實之認定），皆難謂係具體理由
    ，俾與第二審上訴制度旨在請求第二審法院撤銷、變更第一
    審不當或違法之判決，以實現個案救濟之立法目的相契合，
    並節制濫行上訴（最高法院97年度台上字第892 號刑事判決
    意旨參照）。
二、上訴人即被告施景霖、蘇怜嘉（以下分別稱被告施景霖、被
    告蘇怜嘉）不服原審判決提起上訴，其上訴理由略謂：
  (一)按「實施刑事訴訟程序之公務員，就該管案件，應於被告有
    利及不利之情形，一律注意。」、「犯罪事實應依證據認定
    之，無證據不得認定犯罪事實。」、「證據之證明力，由本
    院本於確信自由判斷。但不得違背經驗法則及論理法則。」
    刑事訴訟法第2 條第1 項、第154 條第2 項及第155 條第1
    項就實施刑事訴訟法公務員之客觀性義務、刑事訴訟法證據
    裁判原則及法院自由心證之界限分別定有明文。又「科刑時
    應以行為人之責任為基礎，並審酌一切情狀，尤應注意下列
    事項，為科刑輕重之標準：一犯罪之動機、目的。二犯罪時
    所受之刺激。三犯罪之手段。四犯罪行為人之生活狀況。五
    犯罪行為人之品行。六犯罪行為人之智識程度。七犯罪行為
    人與被害人之關係。八犯罪行為違反義務之程度。九犯罪所
    生之危險或損害。十犯罪後之態度。」刑法第57條對法院為
    科刑之審酌標準設有明文。蓋：刑事審判旨在實現刑罰權之
    分配的正義，故法院對有罪之被告科刑，應符合罪刑相當之
    原則，使罰當其罪，此所以該條所列十款事項以為科刑輕重
    之標準；且最高法院95年度台上字第1779號判決要旨：「刑
    罰之量定，固屬法院自由裁量之職權行使，惟刑事審判之量
    刑，旨在實現刑罰權之分配的正義，法院對科刑判決之被告
    量刑，應符合罪刑相當原則，使罰當其罪，以契合人民之法
    律感情。此所以刑法第57條明定科刑時應審酌一切情狀，尤
    應注意該條所列各款情形，以為科刑輕重之標準。又緩刑之
    宣告與否，固屬實體法上賦予法院得自由裁量之事項，惟法
    院行使此項職權時，除應審查被告是否符合緩刑之法定要件
    外，仍應受比例原則與平等原則等一般法律原則之支配，以
    期達成客觀上之適當性、相當性與必要性之價值要求。若違
    反『比例原則』、『平等原則』時，自有濫用裁量權之違法
    。」亦著有闡示。
  (二)經查本案：核諸全案卷證及原審另案99年度易字第2558號、
    2559號判決書之客觀犯罪事實，以比較被告施景霖及蘇怜嘉
    夫妻兩人，與本件所涉詐欺犯行之其他共同正犯等之客觀犯
    罪手段，違反義務之程度及犯罪所生之危險或損害如下：
  1.被告施景霖固曾參與詐騙犯行之謀議、策劃，並交付新臺幣
    （下同）5 萬元之資金予共犯陳宇華作為投資該詐騙集團用
    ，且於99年3 月初至4 月7 日查獲為止，曾親赴該集團之詐
    騙機房乙次，亦曾與其妻即被告蘇怜嘉及共犯陳宇華在高雄
    市某咖啡廳，談論詐騙事情。嗣詐騙機房遭查獲，被告經陳
    宇華通知赴警局關心，並為陳宇華及徐贊豐委託張究安律師
    為辯護人，亦曾與張律師為案情之詢問等犯行。
  2.被告蘇怜嘉固亦曾與其夫即被告施景霖在其他共犯行詐騙犯
    行期間，陪施景霖與共犯陳宇華談及本案詐騙犯行，嗣於其
    他共犯被查獲後，陪同施景霖到場關心，並後續代其夫偶為
    本案程序之聯繫等犯行。
  3.共犯陳宇華、徐贊豐2 人除係詐欺機房之實際營運負責人外
    ，且陳宇華負責詐騙機房處所之承租，並開啟電腦詐騙設施
    作業；徐贊豐則負責IP網路線之申請，詐騙教戰手冊之編寫
    ，並指示其女友王瑋婷設計並填寫詐騙集團內部表格以記載
    其他共犯之詐騙績效；並進行其他共犯詐騙利得之發放，以
    及日常所需之負責採買。
  4.其他共犯王瑋婷、杜海威、劉智宜、李建忠、趙子焜、何威
    志及吳駿偉等人則在詐騙機房現場，依任務分配擔任1 線、
    2 線、3 線實際從事詐騙行為，且王瑋婷尚負責詐騙得逞時
    各共犯之績效登記，記載詐騙得手之1 線、2 線、3 線共犯
    詐得金額依約定成數為贓款之分配。
  5.綜上所述，被告施景霖及蘇怜嘉2 人實際所為之犯行與其他
    共犯，尤其陳宇華、徐贊豐及王瑋婷之犯行比較可知，被告
    被告施景霖之犯罪手段違反義務之程度及犯罪所生之危險或
    損害，持平而言應低於陳宇華及徐贊豐2 人。縱退萬步言，
    亦僅止於與陳宇華、徐贊豐或王瑋婷3 人等同視之，詎原審
    僅處陳宇華有期徒刑10月，而徐贊豐等人更低僅6 月至4 月
    不等之有期徒刑，然卻重處被告施景霖有期徒刑1 年；另被
    告蘇怜嘉之上開犯罪情狀實更遠低於渠3 人之犯罪情節，詎
    原審亦同樣從重求刑有期徒刑6 月，並加重折算易科罰金之
    標準為「以新臺幣3 千元折算1 日」而遠重於其他共犯之科
    刑，並未見原審如此重罰之理由。揆諸前開法條及實務見解
    ，原審判決對被告施景霖及蘇怜嘉之科刑顯有背於「比例原
    則」、「平等原則」、「罪刑相當原則」，洵屬於法無據。
    為此狀請鈞院鑒核，賜撤銷原判決，另為適洽之判決，以保
    權益，並符法制。
三、經查：
  (一)被告因不服地方法院之第一審判決，而向原審法院具狀提出
    上訴狀、上訴理由狀，敘明上訴理由，依刑事訴訟法第361
    條第2項條文、立法修正理由及上開最高法院判決意旨，被
    告倘已提出上訴理由，但所提非屬具體理由者，由第二審法
    院以上訴不合法律上之程式，以判決駁回之。至於上訴理由
    是否具體，係屬第二審法院審查範圍，則不在命補正之列（
    參見法院辦理刑事訴訟案件應行注意事項第162點），合先
    敘明。
  (二)原審判決就認定被告施景霖、蘇怜嘉犯罪所憑之證據，已經
    詳細調查審酌，經核並無違背證據法則及論理法則。就量刑
    方面，則敘明「被告施景霖、蘇怜嘉為夫妻，施景霖高職畢
    業，任職三商美邦人壽保險股份有限公司，蘇怜嘉高中畢業
    ，亦從事保險業，不思以正當方式賺取金錢，由被告施景霖
    擔任詐騙集團之幕後金主並策劃犯罪，被告蘇怜嘉負責紀錄
    詐騙績效，以便分配贓款，2 人推由陳宇華、徐贊豐、王瑋
    婷、杜海威、劉智宜、李建忠、趙子焜、何威志、吳駿偉等
    人在高雄市三民區○○○路120 號7 樓之營運據點，實際負
    責撥打電話，詐騙大陸地區民眾，犯罪期間為民國99年3 月
    初到4 月7 日查獲為止，詐騙總額為新臺幣（下同）230 萬
    元之犯罪動機、目的、手段，犯罪所生之危害，犯罪後被告
    施景霖、蘇怜嘉積極串供，嗣於本院均認罪之態度等一切情
    狀，雖檢察官就被告施景霖部分具體求刑有期徒刑3 年併諭
    知強制工作，然審酌本案共犯陳宇華之相同犯行，業經本院
    99 年 度易字第2559號判決判處有期徒刑10月（陳宇華提起
    上訴審理中），被告徐贊豐等8 人經本院99年度易字第2558
    號判決有期徒刑6 月到4 月不等之刑度，有各該判決書在卷
    可參，認以分別量處如主文所示之刑，並就被告蘇怜嘉部分
    諭知易科罰金之折算標準即為適當。」業已詳細審酌被告施
    景霖、蘇怜嘉之智識程度、犯罪一切情狀、參與犯罪之程度
    、與其他共犯間分工之情形及其2 人犯罪後態度，而量處其
    刑，經核亦屬妥適，並無過重或過輕之情形。被告施景霖、
    蘇怜嘉提起上訴，固具備形式上之理由，但僅就量刑部分予
    以爭執，並未提出新事證以供調查，亦未依據卷內之訴訟資
    料，指摘原審判決有何足以影響判決本旨之不當或違法，而
    構成應予撤銷之具體事由。被告2 人徒憑己意漫指原審判決
    不當，尚不足以動搖原審判決認定犯罪事實及量刑之基礎，
    難認係具體理由，其上訴顯然違背法律上之程式，應予駁回
    ，並不經言詞辯論為之。
據上論斷，應依刑事訴訟法第367 條前段、第372 條，判決如主
文。
中    華    民    國   100    年    5     月    13    日
            刑事第十一庭   審判長法  官   郭  同  奇
                                 法  官   許  冰  芬
                                 法  官   陳  慧  珊
上列正本證明與原本無異。
不得上訴。
                                 書記官   洪  麗  華
中    華    民    國   100    年    5     月    16    日